【裁判字號】    91,易,1024
【裁判日期】    920124
【裁判案由】    詐欺
【裁判全文】
臺灣臺南地方法院刑事判決                        九十一年度易字第一二四號
    公  訴  人  臺灣台南地方法院檢察署檢察官
    被      告  丙○○  男  三.
右列被告因詐欺案件，經檢察官提起公訴 (九十一年度偵緝字一第四０一號、第四０
九號)，本院判決如左：
    主  文
蔡根旺幫助連續意圖為自己不法之所有，以詐術使人將本人之物交付，累犯，處有期
徒刑參月，如易科罰金，以佰元折算壹日。
    事  實
一、蔡根旺曾因殺人未遂案，經最高法院判處有期徒刑十年確定，嗣減為有期徒刑五
    年，於民國（下同）八十五年一月二十三日執行完畢，猶不知悔改，竟為貪圖小
    利，基於幫助他人犯罪之故意，於八十八年間經由報紙上之小廣告得知可以銀行
    存摺借與他人使用，賺取費用之情事，與對方聯繫後，竟於八十八年九月二十一
    日，至寶島商業銀行台南分行開設００七─一０─000000000帳號之帳
    戶後，再與一姓名不詳之成年男子約在台南市○○路與大同路之地下道上會面，
    將該帳號之存摺、提款卡等資料交給該男子，供該男子所組詐騙集團使用，該男
    子則交付蔡根旺新台幣（下同）五百元作為使用之代價。又該詐騙集團中之成員
    「楊仔」，另於八十八年十月十八日，帶有幫助其犯罪故意之乙○○（另行通緝
    ），至寶島商業銀行桃園分行，開設００五─一０─000000000號帳號
    之帳戶，並取得該帳戶之存摺及提款卡。旋該詐騙集團即基於意圖為自己不法之
    所有概括犯意，於八十九年六月間，在報紙上刊登廣告，佯稱可代向銀行辦理借
    款，致需款恐急之王必欣、洪志明、甲○○等人因而陷於錯誤，誤認確可為其貸
    得款項，而依該詐騙集團之指示將款項匯入上開帳內（自八十九年六月二十一日
    起至同年九月二十二日止，有王必欣等人匯入丙○○上開帳戶內之款項，共四十
    二萬八千四百七十七元）。其中甲○○係於八十九年八月十九日匯入一萬五千三
    百元、於同年月二十一日匯入三萬元，至乙○○上開帳號戶內；於同年月二十四
    日匯入一萬八千元至上開蔡根旺之帳戶內，惟仍未依約取得借款，始知受騙。
二、案經甲○○向台灣高等法院台南分院檢察署陳情後令轉台灣台南地方法院檢察署
    檢察官偵查起訴。
    理  由
一、訊據被告丙○○坦承其自報上看到廣告，為賺取費用，於八十八年九月二十一日
    至寶島商業銀行台南分行申辦其上開帳戶後，將其存摺及提款卡等交與姓名不詳
    之成年男子使用，並取得五百元之代價之情，惟矢口否認有幫助犯罪之犯意，辯
    稱：「我承認做錯事，但我不知道後果會這樣子，我真的想不透用我的帳戶，會
    做什麼事情。」云云。惟查：被告該帳戶係供詐騙集團使用，及有王必欣、洪志
    明、甲○○等眾多被害人將款項匯入因而受害之情，業據被害人甲○○於陳情書
    中指述綦詳，復有被告上開帳戶之印鑑卡、客戶歷史交易查詢單、身分證影本及
    被害人甲○○之匯款、轉帳憑證附卷可稽。又被告係五十九年五月十三日生，已
    逾三十歲之成年人，應有相當之社會經驗，亦知其存摺不得隨意交由他人使用，
    竟將其所申請之存摺、提款卡供他人使用，並收取代價，顯與常情有違。又一般
    人本即可無償向金融機關申請設立帳戶做為理財工具，若非欲以他人存款帳戶做
    為犯罪工具，以逃避查緝，自己申請帳戶使用即可，實無收購他人帳戶之必要。
    故該不詳姓名之成年男子向被告收購其帳戶係供犯罪之用，被告應有此違法性之
    認識，且預見其發生，而其發生並不違背其本意。是被告所辯，顯係卸責之詞，
    不足採信。事證明確，被告幫助詐欺之不確定故意之犯行足堪認定。
二、按被告丙○○以幫助他人犯罪之故意，提供銀行帳簿及提款卡予不詳姓名之成年
    男子所參與之詐騙集團，向不特定人詐取財物使用，核其所為，係犯刑法第三百
    三十九條第一項詐欺取財罪之幫助犯。又被告蔡根旺以一幫助行為，幫助他人連
    續犯罪，則為幫助連續，就被告而言，僅有一次犯罪行為，其幫助他人犯罪，為
    從犯，依刑法第三十條第二項之規定，按正犯之刑減輕之。被告曾因殺人未遂罪
    ，經最高法院判處有期徒刑十年，後減為有期徒刑五年，於八十五年一月二十三
    日執行完畢，於五年以內再犯本件有期徒刑以上之罪，為累犯，應依刑法第四十
    七條規定加重其刑，並依法先加後減。再被告行為後，刑法第四十一條之規定，
    業經於九十年一月四日修正，並經總統於九十年一月十日公布，依法於九十年一
    月十二日生效，而修正後之刑法第四十一條第一項之規定「犯最重本刑為五年以
    下有期徒刑以下之刑之罪，而受六個月以下有期徒刑之宣告，因身體、教育、職
    業、家庭之關係或其他正當事由，執行顯有困難者，得以一元以上三元（業據罰
    金罰鍰提高標準條例第二條前段規定，就其原定數額提高為一百倍折算一日）以
    下折算一日，易科罰金，但確因不執行所宣告之刑，難收矯正之效，或難以維持
    法秩序者，不在此限」，此項修正有利於被告，依刑法第二條第一項前段之規定
    ，應適用裁判時之新法。爰審酌被告犯罪之動機、目的、手段及危害社會等一切
    情狀，量處如主文所示之刑，並諭知易科罰金之折算標準。又被告之帳簿、提款
    卡等現在何處不明，在未能證明尚未滅失前，均不另宣告沒收。
三、被告乙○○另行通緝，待緝獲後另行審結。
據上論斷，應依刑事訴訟法第二百九十九條第一項前段，刑法第三百三十九條第一項
、第二條第一項前段、第三十條第二項、第四十一條第一項前段、第四十七條，罰金
罰鍰提高標準條例第一條前段、第二條，判決如主文。
本案經檢察官王百亦到庭執行職務。
中      華      民      國      九十二      年    一    月    二十四    日
                                  臺灣臺南地方法院刑事第三庭
                                          法  官  吳勇輝
右正本證明與原本無異。
如不服本判決，應於判決送達後十日內向本院提出上訴狀( 應附繕本 )。
                                          書記官  李國敬
中      華      民      國      九十二      年    一    月    二十四    日
附錄法條：
中華民國刑法第三百三十九條
 (普通詐欺罪)
意圖為自己或第三人不法之所有，以詐術使人將本人或第三人之物交付者，處五年以
下有期徒刑、拘役或科或併科一千元以下罰金。
以前項方法得財產上不法之利益或使第三人得之者，亦同。
前二項之未遂犯罰之。


司法院資訊處製作；財團法人民間司法改革基金會備份。
